臺灣高等法院刑事判決　　　　　　　 100年度上訴字第3420號
上　訴　人　臺灣桃園地方法院檢察署檢察官
被　　　告　GHOLAMALI.
選任辯護人　邱清銜律師
　　　　　　游淑琄律師
　　　　　　鍾詠聿律師
上列上訴人因被告偽造文書等案件，不服臺灣桃園地方法院100
年度訴字第186號，中華民國100年9月29日第一審判決（起訴案
號：臺灣桃園地方法院檢察署100年度偵字第4744、5361號），
提起上訴，本院判決如下：
    主  文
上訴駁回。
    理  由
一、審理範圍：
    本件原審判決被告GHOLAMALI GRAVANDEH HAMEDANI未經許可
    入國罪，處有期徒刑8月，又行使變造私文書，處有期徒刑5
    月，又行使偽造私文書，處有期徒刑5月，定應執行有期徒
    刑1年4月，其餘行使變造護照罪、使公務員登載不實罪及竊
    盜罪部分，則諭知被告無罪。公訴人提起本件上訴，於上訴
    狀聲明係對原判決附表編號1、2竊盜無罪聲明不服（見本院
    卷第25、26頁），而被告及公訴人並未對上開原審判決有罪
    部分提起上訴，是原判決上開有罪部分業已確定，本件審理
    範圍為公訴人提起上訴部分即原判決附表編號1、2竊盜無罪
    部分。
二、公訴意旨略以：被告GHOLAMALI GRAVANFEH HAMEDANI係伊朗
    籍男子，入境我國後，與某自稱「MOHAMMAD GOLAB」之真實
    姓名年藉不詳成年男子，基於共同意圖為自己不法所有之竊
    盜犯意聯絡，於附表編號1、2所示時間，由被告駕駛車輛搭
    載MOHAMMAD GOLAB，至附表編號1、2所示地點，由MOHAMMAD
     GOLAB下車進入店家，並以兌換鈔票為由，經附表編號1、2
    所示之被害人取出新臺幣（下同）500元或1,000元紙鈔供其
    點算之際，趁機竊取附表編號1、2所示現金，並將之藏於掌
    心中，被告則在外或車上把風接應，於MOHAMMAD GOLAB得手
    後一同離去。嗣經如附表編號1、2所示被害人報案後，始為
    警循線查獲車輛，並於100年2月16日上午10時許，被告至中
    租迪和公司返還車輛時逮捕之，當場扣得500元紙鈔共22張
    、筆記本1本、黑色厚框眼鏡1只、黑色及米色帽子2頂、護
    照（含簽證）1本、行動電話（含SIM卡）1支而查獲上情，
    因認被告涉犯刑法第320條第1項竊盜罪嫌等語。
三、按犯罪事實應依證據認定之，無證據不得認定犯罪事實。又
    不能證明被告犯罪者，應諭知無罪之判決，刑事訴訟法第
    154 條第2項、第301條第1項分別定有明文。再按事實之認
    定，應憑證據，如未能發現相當證據，或證據不足以證明，
    自不能以推測或擬制之方法，為裁判基礎；且認定不利於被
    告之事實須依積極證據，苟積極證據不足為不利於被告事實
    之認定時，即應為有利於被告之認定；另認定犯罪事實所憑
    之證據，雖不以直接證據為限，間接證據亦包括在內，然無
    論直接證據或間接證據，其為訴訟上之證明，須於通常一般
    之人均不致有所懷疑，而得確信其為真實之程度者，始得據
    之為有罪之認定，倘其證明尚未達到此一程度，而有合理之
    懷疑存在，無從使事實審法院得有罪之確信時，即應由法院
    為諭知被告無罪之判決（最高法院40年台上字第86號、30年
    上字第816號、76年台上字第4986號判例參照）。
四、公訴人認被告涉犯刑法第320條第1項之竊盜罪嫌，無非係以
    證人即王書宜、陳佑文之證述、門號0000000000號通聯紀錄
    、店家遭竊過程暨被告在臺住宿旅館之監視器錄影畫面翻拍
    照片、扣案之500元紙鈔共22張、筆記本1本、黑色厚框眼鏡
    1只、黑色及米色帽子2頂資為論據。訊據被告堅決否認有何
    竊盜犯行，於原審辯稱：起訴書所載竊案都是「MOHAMMAD
    GOLAB」所為，目擊證人都認錯了，只是因為我們長得都很
    像，我是伊朗人，臺灣人分不清楚外國人長什麼樣子，扣案
    帽子及眼鏡除了有1頂是我的外，其他都是他的，警察拿MOH
    AMMAD GOLAB的帽子及眼鏡給我戴，目擊證人看到相片就說
    是我偷錢，有時候我會跟MOHAMMAD GOLAB一起開車出去，MO
    HAMMAD GOLAB下車後，我會坐到駕駛座幫忙移車，但我真的
    不清楚MOHAMMAD GOLAB下車是要去偷東西等語。於本院仍否
    認竊盜犯行。
五、本院之判斷：
（一）查於如附表編號1、2所示之時間，如附表編號1、2所示之
      PLAY BOY服飾店、艾瑪特服飾店分別遇有外籍人士來店稱
      欲兌換鈔票，由店員提供鈔票供其檢視兌換，該人檢視過
      程以特殊手法迅速將部分鈔票夾於掌心攜之離去而失竊之
      事實，業據證人王書宜、陳佑文於原審審理時證述在卷，
      核與彼等於警詢及偵查時所述前後吻合（見偵字第5361號
      卷第17頁至第21頁、第23頁至第28頁），並有卷存監視攝
      影機畫面翻拍相片在卷可證，此部分事實，首應認定。
（二）復查，如附表編號1、2所示被告被訴竊盜犯嫌，固據證人
      王書宜、陳佑文於警詢、偵查至原審審理過程中，均指認
      下手行竊者為被告其人。然查，就如附表編號1所示被告
      被訴竊盜犯嫌，證人王書宜於警詢時稱下手行竊者身高約
      180公分，行竊者另名友伴則身高約170至175公分等語（
      見偵字第5361號卷第19頁），徵之被告身高僅175公分（
      見原審卷第146頁），又被告相較身高178公分之證人陳佑
      文為矮（見原審卷第148頁）之事實，被告身高顯與其描
      述之下手行竊者之身高特徵，要屬不符，則果否下手行竊
      者真係被告以外之另人？尚屬有疑。次查如附表編號2所
      示被告被訴竊盜犯嫌，質之證人陳佑文：（問：【提示偵
      字第5361號卷】請指出卷內所示照片何者為當時的竊嫌？
      ）73頁、74頁、81頁中間那位、82頁中間那位、83頁在簽
      字那位；（問：請再看54至55頁，請指出卷內所示照片何
      者為當時竊嫌？）54頁、55頁都是等語（見原審卷第147
      頁背面），依其指認，下手行竊者係出現偵字第5361號卷
      第54頁、第55頁、第73頁、74頁相片，亦係於81頁相片站
      立於中間者、第82頁相片站立於中間者、第83頁相片簽字
      者。查上揭偵卷第81頁相片站立於中間者、第82頁相片站
      立於中間者、第83頁相片簽字者固據被告自承為渠本人，
      然查第54頁、第55頁艾瑪特服飾店監視攝影器畫面攝得下
      手行竊者，明顯臉型非如被告圓潤，又膚色稍屬白皙，與
      被告外觀並不相符，反貼近於第81頁、第82頁、第83頁相
      片另名站立於相片右方、著卡其色背心、紅色條紋襯衫、
      臉型非圓潤外籍人士者，是認其不無有混淆被告及真正下
      手行竊者之可能。
（三）再查公訴人所提門號0000000000號通聯紀錄，無非係為證
      明被告於竊案發生時有在部分店家附近並持用行動電話之
      事實，藉此證明被告與如附表所示竊案間之關連性，然查
      目擊證人除王書宜稱犯罪嫌疑人另有友伴來店與之交頭接
      耳之情者外（見原審卷第145頁），其餘證人陳佑文均證
      稱係竊嫌1人來店行竊，未目擊失竊現場附近另有外籍人
      士在場把風或為接應（見原審卷第147頁）。訊據被告固
      自承前開行動電話門號為其申辦持用，然亦早於偵查時解
      釋道：MOHAMMAD GOLAB介紹我去日本，我錢已經給
      MOHAMMAD GOLAB了，所以我才會跟他一起行動，去哪裡都
      是MOHAMMA D GOLAB決定的，我只是跟著他，有時候我開
      車，有時候MOHAMMAD GOLAB開車，有時MOHAMMAD GOLAB下
      車，他叫我在車上等，有時候他說他下車去辦事情，有時
      候他說他去買東西，叫我在車上等，我也沒看到他偷東西
      ，他也沒叫我把風什麼的，只說有些地方禁止停車，如果
      警察來，就移一下車子等語（見偵字第4744號卷第149頁
      ），依其所述，對於竊案之發生其非知悉，其亦未與
      MOHAMMAD GOLAB 有共同竊盜之犯意聯絡，雖其有承諾
      MOHAMMAD GOLAB留守車輛及適時移車，亦不過係為防止警
      方臨檢開單，並無他圖或助成MOHAMMAD GOLAB行竊後離去
      之意；再經被告於原審審理時供稱：（問：有何辯解？）
      因為MOHAMMAD GOLAB 的國際駕照過期，我有駕照，所以
      就由我租車，我也不知道原來MOHAMMAD GOLAB去做這些事
      ，MOHAMMAD GOLAB如果要去騙錢或換錢，他自己去就可以
      ，也用不到一定要租車，所以我覺得租車跟這個犯罪沒有
      太大關連等語（見原審卷第227頁），考以被告係於100年
      2月8日承租上揭車輛，然於100年2月5日、同年月7日王書
      宜、陳佑文任職之PL AY BOY服飾店、艾瑪特服飾店已然
      失竊，由此非不得佐證上揭竊案之實行，非以承租或駕駛
      車輛以接應為必要，是以非被告參與不可。縱被告碰巧、
      偶有搭載同行之MOHAMM AD GOLAB前往失竊店家，或在外
      久候MOHAMMAD GOLAB偶有不耐，從而入店與MOHAMMAD
      GOLAB發生交談，對於眼前店家遭竊一事，如在場店員般
      不覺有異，亦非顯違常理，尚難僅以竊案發生時有在部分
      失竊店家附近出沒並撥打行動電話，入店與下手行竊者交
      談，甚而目擊行竊之事實，遽認被告必係在與下手行竊者
      聯絡、溝通、商談竊盜犯行之實行，遽為不利於被告之推
      定，而認被告真有共同竊盜之犯意聯絡或行為分擔。
（四）公訴人上訴意旨略以：附表編號1之被害人王書宜於審理
      時，當庭指認在庭被告，且接受交互詰問，陳述前後一致
      ，自得以確保其證述可信性。被告於判決書附表編號2所
      示之時地竊取錢財之事實，業經證人即判決書附表編號2
      之被害人陳佑文於審理時當庭證述指認明確云云，惟查
      ，本院再行傳喚證人王書宜、陳佑文雖仍到庭證稱：案發
      當天竊取行為是在庭被告所為等語，惟經提示100年度偵
      字第5361號偵查卷附第158、160頁翻拍照片，請證人王書
      宜確認何者為被告，證人王書宜指認上開偵查卷第158頁
      照片中靠近櫃檯，高的、低頭那位（見本院卷第62頁）；
      及指認偵查卷第160頁照片中最左邊穿多口袋背心的哪個
      人等語（見本院卷第62頁反面），惟觀諸上開偵查卷第
      158 頁照片中靠近櫃檯，高的、低頭之人及偵查卷第160
      頁照片中最左邊穿多口袋背心之人，身型壯碩，頭髮稍長
      且極濃密，與被告為警查獲時（見4744號偵查卷第55頁）
      及原審卷附被告人照片（見原審卷第182頁）頭髮髮長極
      短，且髮際線於額頭兩邊向內微禿之情狀明顯不符，復經
      本院當庭命被告低頭拍照（見本院卷第76頁），被告頭髮
      之形狀與上開偵查卷第158頁、第160頁證人王書宜所指證
      之人亦明顯不同；又證人陳佑文指證其案發當天之監視翻
      拍照片是上開偵查卷第54、55頁之人，惟經本院審視偵查
      卷第54、55頁翻拍照片內之人，頭戴米色鴨舌帽，無法辨
      識該人面貌之全部，又翻拍照片中之人明顯臉型非如被告
      圓潤，又膚色稍屬白皙，脣形較薄，本院認與被告外觀仍
      不相符，是本件雖有證人二人之指證，惟經輔以案發現場
      翻拍照片，證人之指證是否正確，非無可疑，本院仍無法
      確信被告即為下手行竊之人；又公訴人提起上訴並無提出
      其他補強證據，足資證明被告有與同行之友人有共同犯意
      聯絡。此外，復查無其他積極證據，足資證明被告確有公
      訴意旨所指之犯行，揆諸首揭規定及說明，不能證明被告
      有犯附表編號1、2所示之犯罪，原審就此部分為無罪判決
      之諭知，並無違誤，公訴人提起上訴，為無理由，應予駁
      回。
據上論斷，應依刑事訴訟法第368條，判決如主文。
本案經檢察官黃村和到庭執行職務。
中    華    民    國  100    年    12    月    29     日
                  刑事第六庭審判長法  官  邱同印
                                  法  官  黃惠敏
                                  法  官  吳淑惠
以上正本證明與原本無異。
如不服本判決，應於收受送達後10日內向本院提出上訴書狀，其
未敘述上訴之理由者並得於提起上訴後10日內向本院補提理由書
（均須按他造當事人之人數附繕本）「切勿逕送上級法院」。
刑事妥速審判法第9條：
除前條情形外，第二審法院維持第一審所為無罪判決，提起上訴
之理由，以下列事項為限：
一、判決所適用之法令牴觸憲法。
二、判決違背司法院解釋。
三、判決違背判例。
刑事訴訟法第 377 條至第 379 條、第 393 條第 1 款之規定，
於前項案件之審理，不適用之。
                                  書記官  陳紀語
中    華    民    國   101    年    1     月    4     日
附表：
┌──┬───┬────────────┬─────────┐
│編號│被害人│    時間、地點          │現金金額          │
├──┼───┼────────────┼─────────┤
│ 1  │王書宜│100年2月5日晚上9時45分許│1,000元紙鈔30張， │
│    │      │、臺北市大安區○○○路四│共3萬元           │
│    │      │段205巷20號PLAY BOY服飾 │                  │
│    │      │店                      │                  │
├──┼───┼────────────┼─────────┤
│ 2  │陳佑文│100年2月7日晚上7時20分許│1,000元紙鈔13張， │
│    │      │、新北市○○區○○路268 │共1萬3,000元      │
│    │      │號地下1樓艾瑪特服飾店   │                  │
└──┴───┴────────────┴─────────┘